臺灣高等法院臺中分院刑事判決　
111年度上訴字第2437號
上  訴  人  
即  被  告  蔡宗柏




選任辯護人  張伯書  律師（法律扶助）                  
上列上訴人即被告因加重詐欺等案件，不服臺灣彰化地方法院11
0年度訴字第195號，中華民國111年6月22日第一審判決（起訴案
號：臺灣彰化地方檢察署109年度偵字第3495號、第6895號），
提起上訴，本院判決如下：
    主    文
上訴駁回。
    犯罪事實及理由
一、本院審判範圍：
  ㈠按上訴得對於判決之一部為之。對於判決之一部上訴者，其
    有關係之部分，視為亦已上訴。但有關係之部分為無罪、免
    訴或不受理者，不在此限。上訴得明示僅就判決之刑、沒收
    或保安處分一部為之。刑事訴訟法第348條定有明文。參諸
    刑事訴訟法第348條第2項、第3項規定立法理由，第2項但書
    所稱「無罪、免訴或不受理者」，並不以在主文內諭知者為
    限，即第一審判決就有關係之部分於理由內說明不另為無罪
    、免訴或不受理之諭知者，亦屬之。又宣告刑、數罪併罰所
    定之應執行刑、沒收，倘若符合該條項的規定，已得不隨同
    其犯罪事實，而單獨成為上訴之標的，且於上訴人明示僅就
    刑上訴時，第二審法院即不再就原審法院所認定之犯罪事實
    為審查，而應以原審法院所認定之犯罪事實，作為論認原審
    宣告刑、執行刑及沒收妥適與否的判斷基礎。
  ㈡本件係上訴人即被告蔡宗柏（下稱被告）提起上訴，檢察官
    對於原審判決就被告涉犯一般洗錢罪而不另為無罪諭知部分
    ，並未聲明上訴，依前揭規定，原審判決關於被告涉犯一般
    洗錢罪部分即不因被告之上訴而視為亦已上訴，不生移審上
    訴審之效果，已告確定，不在本院審理之範圍。又被告於本
    院審理時明示僅對原審「量刑部分」提起上訴等語（見本院
    卷第66頁)，並撤回除「量刑部分」以外之其他部分之上訴
    ，有撤回上訴聲請書在卷可稽（見本院卷第83頁)，故本件
    被告上訴範圍只限於原判決量刑及定應執行部分，其餘部分
    ，則不在上訴範圍，依上揭說明，本院僅就原審判決量刑妥
    適與否進行審理，至於其他部分，則非本院審查範圍，合先
    敘明。
二、本案據以審查原審量刑當否之原判決所認定犯罪事實及論罪
    部分：
　㈠原判決犯罪事實：
　  董柏森(通訊軟體暱稱「K」、「老K」、「老J」)、洪嘉駿(
    通訊軟體暱稱「憨吉」、「蕃薯」)（以上二人已經原審判
    決確定）、蔡宗柏(通訊軟體暱稱「單」、「阿單」)分別於
    民國108年年初某日、108年5月間某日、108年6月初某日加
    入真實姓名年籍不詳、通訊軟體易信暱稱「小刀」、「嬌滴
    滴」等三人以上所組成之詐欺集團組織(蔡宗柏涉犯組織犯
    罪防制條例部分，已經另案判處罪刑)，由「小刀」、「嬌滴
    滴」指示董柏森負責指揮聯絡及給付酬勞之工作，蔡宗柏負
    責領取裝有金融帳戶存摺及提款卡之包裹後，將包裹交給洪
    嘉駿。嗣董柏森、蔡宗柏、洪嘉駿與詐欺集團成員共同意圖
    為自己不法之所有，基於三人以上共同詐欺取財之犯意聯絡
    ，分別為下列行為：
　　⒈詐欺集團成員於附表編號1所示之時間、方式，向附表編號
      1所示之田惠杰施用詐術，致其陷於錯誤，依指示以便利
      商店店到店寄送之方式，將附表編號1所示之金融帳戶(下
      合稱甲帳戶)存摺及提款卡寄至指定之便利商店門市，蔡
      宗柏接獲「小刀」、「嬌滴滴」之指示後，於附表編號1
      所示之取簿時間、地點領取，嗣由王郁豪持之提領甲帳戶
      內由蘇廷錡遭詐欺集團成員詐欺而匯入之款項(詳附表車
      手提領情形所示，蘇廷錡部分非本案起訴、判決範圍)。
　　⒉詐欺集團成員於附表編號2所示之時間、方式，向附表編號
      2所示之賴政雄施用詐術，致其陷於錯誤，依指示以便利
      商店店到店寄送之方式，將附表編號2所示之金融帳戶存
      摺及提款卡寄至指定之便利商店門市，蔡宗柏接獲「小刀
      」、「嬌滴滴」之指示，於附表編號2所示之取簿時間、
      地點領取後，將領到的附表編號2①所示之金融帳戶存摺及
      提款卡交給洪嘉駿，由洪嘉駿轉交給王郁豪，嗣由王郁豪
      持附表編號2①所示帳戶(下稱乙帳戶)之提款卡，提領該帳
      戶內由張逸羚遭詐欺集團成員詐欺而匯入之款項(詳附表
      車手提領情形所示，張逸羚部分非本案起訴、判決範圍)
      ；另由劉長賜持附表編號2②所示帳戶(下稱丙帳戶)之提款
      卡，提領該帳戶內由楊橙御、李世宇遭詐欺集團成員詐欺
      而匯入之款項(詳附表車手提領情形所示，楊橙御、李世
      宇部分非本案起訴、判決範圍)，劉長賜提款後交給李家
      慶(暱稱「鬱鬱」)，董柏森再支付報酬給蔡宗柏。嗣經警
      於108年6月10日在彰化縣○○市○○路000號之○○汽車旅館619
      號房(該房登記入住之人為王郁豪)內，扣得金融帳戶存摺
      14本(含附表所示之帳戶)而查獲王郁豪所涉另案，始循線
      查獲上情。　
　㈡被告所犯之罪名：　　　　　　
　　⒈被告就附表編號1、2所為，均係犯刑法第339條之4第1項第
      2款之3人以上共同詐欺取財罪。
　　⒉被告與同案被告董柏森、洪嘉駿及詐欺集團成員間就上開
      犯行，有犯意聯絡及行為分擔，應論以共同正犯。
　　⒊被告所犯2次加重詐欺取財罪，犯意各別、行為互殊，應予
      分論併罰。　
三、上訴理由之論斷：
　㈠原審法院因認被告之罪證明確，適用刑法第339條之4第1項第
    2款等相關規定，並審酌被告為青壯之年，身心健全，竟不
    思循正當合法之方式謀財營生，反貪圖不法利益，加入詐欺
    集團，擔任取簿之工作，侵害被害人之財產法益，嚴重破壞
    社會秩序，且製造金流斷點，增加犯罪查緝之困難，所為甚
    有不該，兼衡被告犯罪之動機、目的、手段、擔任角色及參
    與程度、被害人所受損害，被告始終坦承犯行，與被害人田
    惠杰、賴政雄達成調解，並已履行完畢，復考量被告自陳高
    中夜校畢業，從事白牌計程車工作之家庭經濟生活狀況等一
    切情狀，分別量處有期徒刑1年、1年。另審酌被告所犯加重
    詐欺取財罪，係於短時間內實施犯罪、各次犯行均出於同一
    犯罪動機、各犯行之間隔相近、所犯各罪之罪質相同、於本
    案詐欺集團之時間久暫與行為次數及分工地位等整體犯罪情
    狀，定其應執行刑為有期徒刑1年1月。核其採證及認事用法
    均無違誤，量刑亦屬妥適，應予維持。　
　㈡被告上訴意旨略以：被告在詐欺集團係居於該組織之下游之
    角色，並非居於發起、主持、操縱、指揮等重要上游，僅擔
    任枝微末節之角色，亦非直接對被害人為詐欺行為之人，惡
    性非鉅，對社會之危害並非重大；且被告所為取簿犯行之受
    騙交寄帳戶被害人為田惠杰、賴政雄等二人，渠等實際上並
    未被騙取金額而受到財產上損害，並無被害人甚眾、被騙金
    額甚多之情形。又被告領取之報酬僅為按白牌計程車資費核
    算之跑腿費，犯罪所得僅為1,000元。且被告為本案犯行前
    ，並無其他財產犯罪之前科，犯後始終坦承犯行，完整供出
    犯案過程，深知悔悟，態度甚佳，智識程度非佳，且已與被
    害人田惠杰、賴政雄達成調解，並已履行調解條件完畢，有
    正當勞務工作，為家中唯一經濟支柱，須繼續從事白牌計程
    車工作，以扶養年邁身體狀況不佳之母親，當無再犯之虞，
    本件縱量處最輕之刑，亦為1年有期徒刑之重罪，確有情輕
    法重，若科以最低之刑度，客觀上尚有情堪憫恕之處，請求
    依刑法第59絛之規定酌量減輕其刑，並為緩刑之諭知，使被
    告能有改過遷善之機會等語。
　㈢然按量刑屬法院自由裁量職權，應受比例原則等法則之拘束
    ，並非可恣意為之，致礙及公平正義維護，且必須兼顧一般
    預防之普遍適應性與具體個案特別預防之妥當性，始稱相當
    。而刑法第59條之酌量減輕其刑，必其犯罪之情狀，在客觀
    上足以引起一般同情，認為即予宣告法定最低度刑期猶嫌過
    重者，亦即就全部犯罪情狀予以審酌，認為在客觀上有足以
    引起社會上一般人之同情而顯可憫恕者，始有其適用。查被
    告上訴意旨所指非居於詐欺集團主要角色、已與被害人和解
    並已經履行，及有正當工作且為家中唯一經濟支柱等生活狀
    況各情，已經原審於量刑時予以審酌。又被告不循正當管道
    賺取金錢，卻為貪圖報酬而參與本案詐欺集團，並負責領取
    詐騙取得之金融帳戶存摺及提款卡之工作；而被告雖未 實
    際參與詐欺如附表所示被害人蘇廷錡等人金錢財物之犯行，
    然被告所領取之金融帳戶嗣經詐騙集團用以詐騙被害人時供
    被害人匯款之用，而對詐騙集團實施詐欺犯罪危害社會治安
    及秩序，已提供了實質助力，助長詐欺犯罪猖獗，其犯罪情
    節及所生危害尚非輕微，又未見有何特殊之原因與環境。況
    近年來詐騙集團猖獗，犯罪手法惡劣，嚴重破壞社會成員間
    之基本信賴關係。再者，刑法第339條之4第1項各款所定加
    重詐欺取財罪之法定刑最低本刑為1年有期徒刑，依被告犯
    罪之情狀觀之，亦難謂有情輕法重之情形。是故，本案被告
    倘依刑法第59條規定予以酌減，反難契合社會法律感情，恐
    悖離比例原則而失均衡，本院認被告本案所犯上開各罪，均
    無適用刑法第59條規定酌減之餘地。又按受2年以下有期徒
    刑、拘役或罰金之宣告，而得宣告緩刑者，以未曾受有期徒
    刑以上刑之宣告，或前受有期徒刑以上刑之宣告，執行完畢
    或赦免後，5年以內未曾受有期徒刑以上刑之宣告，而認為
    以暫不執行為適當時，始得為之，刑法第74條規定甚明。所
    謂受有期徒刑以上刑之宣告，祇須受刑之宣告為已足，是否
    執行在所不問。因而前受有期徒刑之宣告雖經同時諭知緩刑
    ，苟無同法第76條其刑之宣告失其效力之情形，仍不得於後
    案宣告緩刑。被告雖以上情請求宣告緩刑；然查被告於本案
    判決前，已於110年7月6日另因加重詐欺罪，經本院以109年
    度金上訴字第2591號判決判處應執行有期徒刑1年2月，緩刑
    2年確定，且刑之宣告尚未失其效力，有臺灣高等法院被告
    前案紀錄表在卷可查；依前揭說明，被告既曾受有期徒刑以
    上刑之宣告，依法即不得於本案宣告緩刑。是被告及其選任
    辯護人上訴意旨請求再依刑法第59條規定減輕其刑及宣告緩
    刑等，並無可採。　　
　㈣綜上所述，被告僅就原判決之刑提起一部上訴。本案經核原
    審之量刑堪稱妥適，應予維持。被告上訴仍執前詞，請求適
    用刑法第59條規定減刑及為緩刑之宣告等，指摘原審判決不
    當，為無理由，應予駁回。　　
據上論斷，應依刑事訴訟法第368條，判決如主文。　　
本案經檢察官詹雅萍提起公訴，檢察官王清杰到庭執行職務。
中　　華　　民　　國　　111 　年　　11　　月　  30　  日
            刑事第五庭  審判長法  官  張  智  雄
                              法  官  游  秀  雯
                              法  官  林  源  森
以上正本證明與原本無異。
如不服本判決應於收受送達後二十日內向本院提出上訴書狀，其
未敘述上訴理由者，並得於提起上訴後二十日內向本院補提理由
書（均須按他造當事人之人數附繕本）「切勿逕送上級法院」。
因疫情而遲誤不變期間，得向法院聲請回復原狀。
                              書記官  江  玉  萍
　　　　　　　　　　　　　　　
中　　華　　民　　國　　111 　年　　11　　月　　30　　日

附錄論罪科刑法條全文：　　　　　　　　
中華民國刑法第339條之4
犯第339條詐欺罪而有下列情形之一者，處1年以上7年以下有期
徒刑，得併科1百萬元以下罰金：
一、冒用政府機關或公務員名義犯之。
二、三人以上共同犯之。
三、以廣播電視、電子通訊、網際網路或其他媒體等傳播工具，
    對公眾散布而犯之。
前項之未遂犯罰之。
附表：　
編號 被害人 詐欺時間、方式 金融帳戶 取簿時間 、地點 受騙匯款之被害人 車手提領情形 1 田惠杰 詐欺集團成員於108年5月間以通訊軟體LINE向田惠杰佯稱：可以貸予金錢，然需提供名下金融帳戶之存摺、提款卡及密碼云云，致田惠杰陷於錯誤而依指示於同年6月2日，以全家便利商店店到店寄送之方式，將右欄位之帳戶存摺、提款卡及密碼寄出。 國泰世華商業銀行帳號00000000000號帳戶、中國信託商業銀行帳號000000000000號帳戶(合稱甲帳戶) 108年6月4日11時39分許在臺中市○區○○街000號之全家便利商店 蘇廷錡 王郁豪於108年6月4日23時16分至25分許，在臺中市○○區市○○○路00號國泰世華商業銀行市政分行提領蘇廷錡匯入款項(王郁豪所涉參與詐欺蘇廷錡、張逸羚部分，經臺灣高等法院臺中分院以109年度金上訴字第813號判決判處罪刑【見本院卷一第201至211頁】)。 2 賴政雄 詐欺集團成員於108年6月初以通訊軟體LINE向賴政雄佯稱：可以貸予金錢，然需提供名下金融帳戶之存摺、提款卡云云，致賴政雄陷於錯誤而依指示於同年6月3日，以統一超商店到店寄送之方式，將右欄位之帳戶存摺、提款卡及密碼寄出。 ①三信商業銀行帳號0000000000號帳戶(乙帳戶) 108年6月5日13時27分許(起訴書誤載為15時51分)在臺中市○○區○○路00巷0號之統一超商 張逸羚 王郁豪於108年6月6日14時34分許，在臺中市○○區○○路0段000號三信銀行西屯分行提領張逸羚匯入款項。    ②臺灣銀行帳號000000000000號帳戶 (丙帳戶)  楊橙御 李世宇 劉長賜於108年6月10日18時46分許，在彰化縣○○鄉○○路000號全家便利商店花壇金花門市，提領楊橙御匯入款項；另於同日19時3分許起，在彰化縣○○鄉○○街000號彰化六信花壇分社，提領李世宇匯入款項後，交付給李家慶(劉長賜所涉部分，經本院以109年度訴字第474號判決判處罪刑【見本院卷一第317至325頁】；李家慶所涉部分，經本院以108年度訴字第1274號、109年度訴字第329號判決判處罪刑【見偵一卷第287至313頁】)。